【裁判字號】    97,台上,5509
【裁判日期】    971030
【裁判案由】    偽造文書
【裁判全文】
最高法院刑事判決            九十七年度台上字第五五０九號
上  訴  人  甲○○
上列上訴人因偽造文書案件，不服台灣高等法院中華民國九十七
年八月十九日第二審判決（九十七年度上訴字第二九九七號，起
訴案號：台灣桃園地方法院檢察署九十五年度偵字第二六四一七
號），提起上訴，本院判決如下：
    主  文
上訴駁回。
    理  由
按刑事訴訟法第三百七十七條規定，上訴於第三審法院，非以判
決違背法令為理由，不得為之。是提起第三審上訴，應以原判決
違背法令為理由，係屬法定要件。如果上訴理由書狀並未依據卷
內訴訟資料，具體指摘原判決不適用何種法則或如何適用不當，
或所指摘原判決違法情事，顯與法律規定得為第三審上訴理由之
違法情形，不相適合時，均應認其上訴為違背法律上之程式，予
以駁回。本件原判決認定上訴人甲○○與業經判處罪刑確定之邱
仁寬、王櫳賢，為賺取土地買賣之價差，而以盜刻印章、偽造簽
名方式，共同偽造地主王宗祐、王要宗、王清和名義之全權委任
處理土地之委任書，持以與乙○○簽訂王宗祐等人名義之土地買
賣契約書，並收取乙○○所付新台幣（下同）二千萬支票定金，
兌現後朋分其中一千萬花用等情，因予撤銷第一審判決，改判仍
論處上訴人共同連續行使偽造私文書（累犯）罪刑，已詳敘認定
犯罪事實之依據及憑以認定之理由。從形式上觀察，原判決並無
違背法令之情形。上訴意旨以：上訴人為證明伊於買賣契約書未
簽名前，根本不知有委任書之存在，曾聲請傳訊證人梁煥清，原
審並未傳訊等語，指摘原判決有調查未盡之違法。惟按以判決有
「應於審判期日調查之證據未予調查」之違背法令情形為第三審
上訴理由者，必須於理由書狀內具體敘明其所指原審未調查之證
據如何與待證事實具有重要之關係，為認事用法之基礎，確有調
查之必要性，因原審未予調查，又未說明不予調查之理由，致原
審判決結果迥異，如予調查，必能推翻原判決結果，始足當之。
卷查，上訴人於警詢、偵查及第一審審理中，業已自白：伊與邱
仁寬為賺取差價而偽造委任書並出示給乙○○看，伊目睹邱仁寬
寫委任書，因土地尚未過戶，必須偽造地主委任書才可以將土地
出售乙○○，此事伊與王櫳賢事先均知情等語，並經共犯邱仁寬
、王櫳賢於警詢、偵查及第一審中就如何與上訴人共同操作偽造
之委任書供認無訛（見原判決理由貳、一、(三)），原審據此及其
他證據認定上訴人確有本件犯行。上訴意旨並未說明原審因未傳
訊證人梁煥清致判決結果迥異，如予調查，必能推翻上開證據資
料及判決結果，要非適法之第三審上訴理由。至上訴意旨所指證
人即代書陳慧敏所述「上訴人於（簽約）當日在代書事務所走來
走去」，顯於判決本旨不生影響，原判決未說明不採此項陳述之
理由，非屬理由不備。再按量刑之輕重，係屬事實審法院得依職
權自由裁量之事項，苟以行為人之責任為基礎，且已斟酌刑法第
五十七條各款所列情狀而為刑之量定，復未逾越法定刑度，即不
容任意指為違法。原判決依上訴人之犯罪情狀，審酌其屬累犯，
適值青壯之年，未思以正當方式獲取財物，竟貪圖私利而以偽造
地主之委任書並持以行使方式，使乙○○誤信係與地主簽訂土地
買賣契約而支付定金票款，造成乙○○受損甚鉅，且迄未和解，
爰念其坦承行使偽造文書犯行等情，量處有期徒刑一年二月，並
依中華民國九十六年罪犯減刑條例規定，減為有期徒刑七月，既
未逾越法定刑度，自無違法可言。上訴意旨指摘原判決有關量刑
之說明，有理由矛盾之違法，核與法律規定得為第三審上訴理由
之違法情形，不相適合。本件上訴為違背法律上之程式，應予駁
回。
據上論結，應依刑事訴訟法第三百九十五條前段，判決如主文。
中    華    民    國  九十七  年    十    月   三十   日
                      最高法院刑事第十一庭
                          審判長法官  花  滿  堂
                                法官  黃  正  興
                                法官  陳  東  誥
                                法官  林  錦  芳
                                法官  洪  昌  宏
      本件正本證明與原本無異
                                      書  記  官
中    華    民    國  九十七  年   十一   月    三    日
                                                      Ｅ


司法院資訊處製作；財團法人民間司法改革基金會備份。
